臺灣苗栗地方法院民事判決　　　　　　　　100年度建字第1號
原　　　告　黃志良
被　　　告　永倡旺實業股份有限公司
法定代理人　王秋欽
上列當事人間請求損害賠償事件，本院於民國100 年3 月3 日言
詞辯論終結，判決如下：
    主  文
原告之訴及假執行之聲請均駁回。
訴訟費用由原告負擔。
    事實及理由
一、原告起訴主張：原告於民國97年7 月間向業主即訴外人賴信
    全承攬涼棚及車棚等工程（下稱系爭工程），乃於同年9 月
    間向訴外人武祥企業股份有限公司訂購鍍鋅等級Z12 板管一
    批，再將工程所需之上開板管委由被告代工施作防氧化烤漆
    ，被告則於同年10月完成板管烤漆並交付原告。嗣於99年9
    月間，業主通知原告系爭工程之鋼材嚴重腐蝕，經兩造現場
    會勘後，被告口頭允諾願就烤漆部分無償重新施作，惟原告
    基於施工材料保固責任及商譽予以拒絕，自行重新施作系爭
    工程，為此支出工程費新臺幣（下同）38萬元、拆除工費24
    ,750元、再次安裝費8 萬元、烤漆費24,000元，共508,750
    元。而原告將系爭工程之腐蝕材料採樣送請中區金屬工業研
    究發展中心區域研發服務處檢測，鑑定報告顯示係因烤漆前
    清潔藥水噴灑後未完全沖洗乾淨殘留、鋼材噴漆的附著性不
    良及遭受周遭環境的侵蝕等因素，導致材料腐蝕，足證係因
    被告烤漆方式不當，導致系爭工程所使用之板管生鏽，致原
    告重新施作系爭工程支出費用508,750 元，並造成原告商譽
    受損，酌予請求賠償10萬元，故原告所受上述工程費用損失
    及商譽損害共608,750 元，自應由被告賠償。爰依民法第22
    6 條給付不能之規定提起本訴。並聲明：(1)被告應給付原告
    608,750 元及自起訴狀繕本送達被告翌日起至清償日止，按
    年息5 ％計算之利息；(2)訴訟費用由被告負擔；(3)原告願供
    擔保請准宣告假執行。
二、被告抗辯：按民法第493 條至第495 條所規定定作人之權利
    ，如其瑕疵自工作交付後經過1 年始發現者，不得主張；民
    法第498 條定有明文。被告於97年7 月間接受原告委託代工
    板管防氧化烤漆，被告已於97年10月間完工並交付原告驗收
    ，確認無瑕疵後而付清款項。而原告係於99年10月16日寄發
    存證信函通知被告烤漆工作有瑕疵，距完工已逾2 年，可能
    是其他外在因素致瑕疵產生，經其通知藥水、粉體廠商勘查
    板管，廠商認為是板管本身材質有問題，原告直接認定是烤
    漆不良造成太牽強。縱烤漆有瑕疵，原告之請求權亦已罹於
    時效，自不得再向被告請求賠償等語。並聲明：(1)原告之訴
    駁回；(2)訴訟費用由原告負擔；(3)如受不利之判決，願供擔
    保免為假執行。
三、按民法第493 條至第495 條所規定定作人之權利，如其瑕疵
    自工作交付後經過1 年始發見者，不得主張；民法第498 條
    第1 項定有明文。經查，被告於97年10月間將原告委託之烤
    漆工作完成並交付原告驗收，而原告係於99年10月間發現板
    管腐蝕、烤漆不良之瑕疵，此為兩造所不爭執之事實（卷第
    42頁），則原告於工作物交付後2 年始發現瑕疵，已逾民法
    第498 條規定之1 年期間，自不得再主張瑕疵擔保責任而向
    被告依民法第493 條至第495 條規定請求修補、解約或減少
    報酬、損害賠償等甚明。故被告抗辯原告之瑕疵擔保請求權
    已罹於時效，自屬有據。
四、次按民法第495 條既將承攬人之不完全給付責任予以特別規
    定，承攬工作物因可歸責於承攬人之事由，致工作物發生瑕
    疵，定作人之損害賠償請求權，其行使期間，民法債編各論
    基於承攬之性質及法律安定性，於第514 條第1 項既已定有
    短期時效，自應優先適用（最高法院96年度第8 次民事庭會
    議決議、最高法院96年度台上字第2622號判決意旨參照）。
    故於此情形，無再依債務不完全給付規定，適用民法總則編
    第125 條所定15年一般消滅時效之餘地。定作人於民法第51
    4 條所定1 年期間經過後，不得再依同法第227 條規定，主
    張長期時效，請求承攬人賠償損害。同理，為貫徹民法債編
    各論承攬人不完全給付之特別規定，定作人若已逾承攬瑕疵
    發見期間，就瑕疵損害部分亦不能再行主張民法債編總論不
    完全給付之損害賠償，始能為體系之一致及安定。原告自板
    管烤漆工作交付驗收完畢後逾2 年始發見本件瑕疵，依民法
    第498 條第1 項規定已不得主張承攬瑕疵擔保責任，業如上
    述。揆諸前揭說明，原告亦不得再依不完全給付規定請求損
    害賠償。且本件工作物之瑕疵縱屬可歸責於被告，亦屬不完
    全給付，而非給付不能，原告復未舉證證明其商譽有何損失
    ，故其依民法第226 條給付不能之規定請求被告賠償重新施
    工之工程費用及商譽損失共608,750 元，亦於法不合，顯無
    理由。
五、綜上所述，原告依給付不能之法律關係，請求被告負債務不
    履行損害賠償責任，洵屬無據，不應准許。原告之訴既經駁
    回，其假執行之聲請亦失所附麗，應併予駁回之。
六、本件事證已臻明確，兩造其餘攻擊防禦方法及舉證，經核均
    與判決結果無影響，爰無庸逐一論述，附此敘明。
七、據上論結，本件原告之訴為無理由，依民事訴訟法第78條，
    判決如主文。
中    華    民    國   100    年    3     月    25    日
                  民事庭法  官  黃怡玲
以上正本係照原本作成。
如對本判決不服，須於判決送達後20日內向本院提出上訴狀（須
附繕本）。
如委任律師提起上訴者，應一併繳納上訴審裁判費。
                        書記官  孫銘宏
中    華    民    國   100    年    3     月    25    日